【裁判字號】    98,上易,1780
【裁判日期】    980924
【裁判案由】    傷害等
【裁判全文】
臺灣高等法院刑事判決                98年度上易字第1780號
上  訴  人
即  被  告  己○○
            乙○○
            甲○○
共      同
選任辯護人  詹德柱律師
上列上訴人因傷害等案件，不服臺灣臺北地方法院98年度易字第
242號，中華民國98年5月22日第一審判決（起訴案號：臺灣臺北
地方法院檢察署97年度偵字第22588 號），提起上訴，本院判決
如下：
    主  文
上訴駁回。
己○○、乙○○、甲○○均緩刑貳年。
    事  實
一、己○○平日與其兄丙○○相處不睦，及懷疑丙○○向衛生局
    檢舉其經營之餐廳不潔，而遭衛生局人員稽查，竟基於恐嚇
    之犯意，於民國九十七年九月八日下午二時二十分許，至臺
    北縣深坑鄉○○街一四○號丙○○經營之「古早厝」餐廳門
    前，向丙○○告以「敢過橋去倉庫，一定讓你斷手斷腳」等
    語，使丙○○心生畏懼，致生危害於丙○○之安全。同年月
    十七日下午二時許，丙○○駕駛貨車至臺北縣深坑鄉阿柔洋
    4 號倉庫時，為己○○發現，其竟夥同乙○○、甲○○，基
    於普通傷害之犯意聯絡，由己○○徒手將丙○○自貨車駕駛
    座上拉下，三人隨即以徒手揮擊及腳踹之方式共同毆打丙○○，致丙○○受有下唇擦挫傷、頸部多處擦傷、胸腹部多處
    擦傷、右前臂擦傷之傷害。嗣為丙○○之員工丁○○發現，
    告知倉庫內員工戊○○出面制止，並經丙○○報警處理，始
    悉上情。
二、案經丙○○訴由臺北縣政府警察局新店分局報告臺灣臺北地
    方法院檢察署檢察官偵查起訴。
    理  由
一、按被告以外之人於偵查中向檢察官所為之陳述，除顯有不可
    信之情況者外，得為證據，刑事訴訟法第一百五十九條之一
    第二項定有明文。此乃因檢察官訊問證人、鑑定人等被告以
    外之人時，均能遵守法律規定而不致違法取供，並令具結，
    可信性極高，為兼顧理論與實務而設。故被告、辯護人如主
    張證人於偵查中所為證言顯有不可信之情形者，本乎當事人
    主導證據調查原則，自應負舉證責任，否則，被告以外之人
    向檢察官所為之陳述，毋庸另為證明，即得作為認定被告犯
    罪之證據。查證人即告訴人丙○○、目擊者丁○○、戊○○
    及共同被告己○○、乙○○、甲○○於偵查中之供證，業經
    檢察官依法令其等具結，而被告或辯護人復未指出並證明各
    該證言有何顯不可信之情況，且無其他事證足資認定其等於
    檢察官訊問時有受違法取供情事，得作為本案之證據，合先
    敘明。
二、訊據被告己○○固坦承有與告訴人丙○○發生拉扯並致告訴
    人受傷一事，惟矢口否認有何恐嚇犯行，辯稱：伊當時係因
    懷疑告訴人向衛生局檢舉等事，前往告訴人所經營之餐廳，
    與告訴人理論，但伊並未口出如告訴人所指之恐嚇言詞，又
    伊於上開倉庫前係徒手拉扯告訴人，感覺動作很大，可能旁
    邊目擊證人看到後，認為伊係在毆打告訴人，事實上伊只是
    拉扯造成告訴人的傷害云云。被告乙○○、甲○○固均承認
    渠等於己○○與告訴人於上揭時地發生拉扯衝突時在場之事
    實，惟均矢口否認有何傷害之犯行，乙○○辯稱：當日發生
    衝突時，伊僅係在一旁勸架，伊並未動手毆打告訴人，如有
    肢體動作也只是排解糾紛云云；甲○○則辯稱：伊未毆打告
    訴人，只有站在告訴人與己○○中間想推開他們云云。辯護
    人辯護意旨略以：就己○○恐嚇部分，當初因為二兄弟因故
    發生爭執，口語上會有比較激烈的言語，至於是否有講過斷
    手斷腳的言語，被告、告訴人已不復記憶，縱有講過斷手斷
    腳的言語，是否造成心生畏懼的情形仍有疑義。至於傷害部
    分，己○○確實有動手拉扯告訴人，而乙○○、甲○○是己○○之員工，他們二人係在店裡面聽到吵架聲音出來，二人
    基於排解糾紛之動機，並沒有傷害的動機及行為等語。
三、經查：
  (一)被告己○○上開恐嚇犯行，業據證人即告訴人丙○○於偵查
    中供證：被告於九十七年九月八日下午二時許騎車至伊經營
    之「古早厝」店門前，一下車就指著伊辱罵，還說如果伊過
    橋去倉庫，一定讓伊斷手斷腳，之後相隔八、九天，伊都不
    敢去倉庫等語（偵查卷第39頁）；核與證人戊○○於偵查中
    供證：被告於上開時、地，出言恐嚇告訴人，伊當時站在告
    訴人店家內與友人閒聊，聽到己○○與告訴人發生口角，後
    來越來越大聲，伊靠近就聽到被告向告訴人揚言「不要過深
    坑鄉中正橋，不然要斷手斷腳」，伊認為被告有恐嚇之意思
    等語大致相符（偵查卷第54頁），並參以證人戊○○於偵查
    中供證：告訴人聽聞己○○之言詞後，因此不太敢過橋去倉
    庫，店裡只有伊比較敢過去等語（偵卷第54頁），足認告訴
    人遭被告己○○恐嚇致心生恐懼，是堪認告訴人上開指訴為
    可採。被告己○○雖辯以：伊並未出言恐嚇告訴人云云，及
    辯護人以告訴人並未因而心生畏懼云云，顯係事後卸責之詞
    ，要難採信。
  (二)又被告三人於上開時地共同動手毆打告訴人成傷之事實，迭
    據告訴人於偵查及原審中指述綦詳，核與證人即現場目擊者
    戊○○於偵查中供證：伊當時在倉庫內工作，經丁○○告知
    告訴人遭人毆打，伊衝出去就看到三個人圍毆告訴人，伊不
    認識被告三人，當天是第一次看到，但伊可以認出，己○○
    黑黑壯壯，和伊差不多高，另一個約有一七五公分，比較高
    ，第三人約一六五公分，皮膚白白，微胖，後面這二人即係
    乙○○、甲○○二人等語（偵查卷第54頁），及證人即現場
    目擊者丁○○於偵查中供證：伊當時在上開倉庫內工作，當
    告訴人開貨車進入時，伊看到三名男子衝過來把告訴人拉下
    車把告訴人勒住，之後伊就跑進倉庫裡叫戊○○等語（偵查
    卷第55頁）大致相符，且被告己○○於偵查中亦坦承有與告
    訴人拉扯並毆打告訴人之事實不諱（偵查卷第41頁）。又告
    訴人因被告乙○○、甲○○二人之毆打及拉扯，致受有下唇
    擦挫傷、頸部多處擦傷、胸腹部多處擦傷、右前臂擦傷之傷
    害，復有臺北市立萬芳醫院九十七年九月十七日萬甲字第一
    一九八九號甲種診斷證明書及受傷照片附卷可憑（偵查卷第
    28、61頁）。況復觀諸告訴人之頸、胸腹部受有多處挫傷及
    擦傷，若被告乙○○、甲○○二人僅係單純拉扯或以手推開
    告訴人，告訴人之傷勢應無由嚴重至此，足見被告乙○○、
    甲○○二人上開辯解顯為卸責之詞，不足採信。至被告乙○○雖另辯稱證人丁○○事發時並未在現場目擊，惟被告乙○○於警詢及偵查中均供稱事發當時對方係丙○○和兩名不知
    名友人等語，堪認證人丁○○供證其確有在場目睹等語，應
    屬真實。
  (三)另告訴人雖於本院陳稱：當天發生衝突時，伊為了保護伊先
    前受傷的左手，身體有點彎，始主觀上原本認為乙○○、甲○○二人有對伊施暴，但是經過事後瞭解，伊認為他們二人
    並未對伊施暴等語。惟被告等已於九十八年九月四日與告訴
    人達成和解，而告訴人上開陳詞不僅與其及目擊證人丁○○
    、戊○○於偵查中之上揭供證不符，且與和解書第二條所載
    「至於丙、丁方（即乙○○、甲○○）所涉之傷害甲方（即
    告訴人）之部分，因事發當時情況混亂，甲方當時主觀上認
    定丙方及丁方之拉扯及排解等為傷害行為，此一認定或有爭
    議，惟丙方及丁方既已向甲方致歉，甲方亦願意接受丙方及
    丁方之道歉，不再追究。」吻合，益徵告訴人上開陳詞顯係
    和解後所為迴護被告等之詞，自難採為有利於被告等之認定
    。
  (四)綜上所述，被告等前揭所辯，顯係事後避就之詞，不足採信
    。本案事證明確，被告等犯行，均堪以認定，應依法論科。
四、核被告等三人所為傷害他人身體之行為，均係犯刑法第二百
    七十七條第一項之傷害罪，被告己○○另犯刑法第三百零五
    條之恐嚇罪；被告三人彼此間，就上開傷害犯行，有犯意之
    連絡及行為之分擔，均為共同正犯。又被告己○○所犯上開
    恐嚇及傷害二罪間，犯意各別，行為有異，應予分論併罰。
五、原審審酌各被告傷害他人之方式及情節輕重、告訴人所受傷
    害，被告等犯後態度，暨各被告之犯罪動機及目的等一切情
    狀，因而適用刑法第二十八條（原審漏載）、第二百七十七
    條第一項、第三百零五條、第四十一條第一項前段及刑法施
    行法第一條之一之規定，量處被告己○○恐嚇罪部分，處拘
    役二十日，及被告等共同傷害罪部分，各處有期徒刑三月，
    並均諭知易科罰金之折算標準，經核並無不合。被告等上訴
    否認犯罪，為無理由，應予駁回。末查被告己○○、甲○○
    均未曾因故意犯罪受有期徒刑以上刑之宣告，另被告乙○○
    前雖因重利罪，經法院判處有期徒刑三月確定，於八十八年
    六月三十日執行完畢後，惟五年以內未曾再因故意犯罪受有
    期徒刑以上刑之宣告，此均有本院被告前案紀錄表在卷可憑
    ，且被告等於本院審理時已與告訴人達成民事和解，賠償其
    損害，亦有被告等所提之和解書可稽，且告訴人於本院審理
    時亦當庭表示原諒被告等，是被告等經此教訓後，應知警惕
    ，當無再犯之虞，本院因認對其等所宣告之刑，以暫不執行
    為適當，爰均併予宣告緩刑二年，以勵自新。
據上論斷，應依刑事訴訟法第三百六十八條，刑法第七十四條第
一項第一款、第二款，判決如主文。
本案經檢察官呂光華到庭執行職務。
中    華    民    國    98    年    9     月    24    日
            刑事第二十一庭審判長法  官  蔡聰明
                                法  官  趙文卿
                                法  官  楊力進
以上正本證明與原本無異。
不得上訴。
                                書記官  楊麗娟
中    華    民    國    98    年    9     月    24    日
附錄本判決論罪科刑法條：
中華民國刑法第277條
（普通傷害罪）
傷害人之身體或健康者，處3年以下有期徒刑、拘役或1千元以下
罰金。
犯前項之罪因而致人於死者，處無期徒刑或7 年以上有期徒刑；
致重傷者，處3年以上10年以下有期徒刑。
中華民國刑法第305條
（恐嚇危害安全罪）
以加害生命、身體、自由、名譽、財產之事，恐嚇他人致生危害
於安全者，處2年以下有期徒刑、拘役或3百元以下罰金。


司法院資訊處製作；財團法人民間司法改革基金會備份。
